【裁判字號】    97,抗,62
【裁判日期】    971208
【裁判案由】    拍賣抵押物
【裁判全文】
臺灣屏東地方法院民事裁定                97年度抗字第62號
抗  告  人  丙○○
相  對  人  甲○○
送達代收人  乙○○
上列抗告人與相對人間因拍賣抵押物事件，對於中華民國97年9
月30日本院97年度司拍字第508 號裁定提起抗告，本院合議庭裁
定如下：
    主  文
抗告駁回。
抗告程序費用新臺幣壹仟元由抗告人負擔。
    理  由
一、本件原裁定意旨略以：抗告人於民國（下同）90年10月30日
    ，以其所有如原裁定附表所示之不動產（潮州鎮○○○段26
    5 －12地號，地目建，面積32平方公尺，下稱系爭不動產）
    ，為向相對人借款新台幣（下同）300,000 元之擔保，設定
    600,000 元之最高限額抵押權（下稱系爭抵押權），存續期
    限為自89年3 月28日起至139 年3 月28日止，債務清償期依
    照各個契約所定清償日期，經登記在案。詎清償期屆至後，
    抗告人未依約履行，爰聲請拍賣抵押物，並題出抵押權設定
    契約書影本、他項權利證明書影本、土地登記簿謄本等為證
    ，經原審裁定准許等情。
二、抗告人抗告意旨略以：抗告人於10月30日向相對人借用300,
    000 元，並以系爭不動產設定抵押權在案。爾後抗告人又於
    94年8 月29日向相對人借款1,350,000 元，並以抗告人所有
    坐落潮州鎮○○路135 號未保存登記建物乙棟之借款事宜簽
    訂協議書乙份，相對人本應交付現款1,350,000 元予亢告人
    ，惟經雙方同意自1,350,000 元中扣除上揭抵押借款300,00
    0 元，亦即相對人僅交付現款1,050,000 元予抗告人，原抵
    押借款300,000 元視同清償，債權即不存在，相對人非但未
    辦理抵押權登記，反倒以此債權聲請拍賣抵押物，抗告人自
    是不服，為此，提起抗告，並聲明：原裁定廢棄。
三、按抵押權人，於債權已屆清償期，而未受清償者，得聲請法
    院拍賣抵押物，就其賣得價金而受清償，民法第873 條第1
    項定有明文。而抵押權人依上開規定聲請拍賣抵押物者，係
    屬非訟事件，法院所為准駁之裁定，無確定實體法上法律關
    係存否之效力，於債權及抵押權之存否，亦無既判力。故祗
    須其抵押權已經依法登記，並由抵押權人所提出之文件為形
    式上審查，已能明瞭有債權存在，且抵押債權已屆清償期而
    未受清償，法院即應為准許拍賣抵押物之裁定。如對於此項
    法律關係有爭執時，應由有爭執之人提起訴訟，以求解決，
    不得僅依抗告程序聲明其有爭執，並據為廢棄拍賣裁定之理
    由（最高法院51年台抗字第269 號判例參照）。經查，本件
    就相對人所提出之抵押權設定契約書影本、他項權利證明書
    影本、土地登記簿謄本各1 紙等文件形式上以觀，即可知系
    爭抵押權已依法登記，且其所擔保之債權確實存在並已到期
    等情。從而，原審依首揭規定及說明，裁定准予拍賣系爭土
    地，於法自無不合。至抗告人主張：其另向相對人借款1,35
    0,000 元，雙方同意自1,350,000 元中扣除上揭抵押借款30
    0,000 元，亦即相對人僅交付現款1,050,000 元予抗告人，
    原抵押債權已不存在云云，顯已涉及實體問題，理應另行提
    起訴訟以求解決，尚非本件非訟事件所能審究，其以此為由
    提起抗告，求為廢棄原裁定，非有理由，應予駁回。
四、據上論結，本件抗告為無理由，依非訟事件法第21條第2 項
    、第24條、第46條、民事訴訟法第495 條之1 第1 項、第44
    9條第1項、第95條、第78條，裁定如主文。
中    華    民    國    97    年    12    月    8     日
                  民事第二庭  審判長法  官  張世賢
                                    法  官  吳思怡
                                    法  官  胡晏彰
正本係照原本作成。
本裁定不得抗告。
                                    書記官  顏子仁
中    華    民    國    97    年    12    月    8     日


司法院資訊處製作；財團法人民間司法改革基金會備份。
